臺灣高雄地方法院民事判決　九十三年度簡上字第七六號
　　上　訴　人　甲○○
　　被上訴人　　乙○○
當事人間請求給付票款事件，上訴人對於民國九十三年一月三十日本院高雄簡易庭九
十二年度雄簡字第三一０四號第一審判決提起上訴，本院民國九十三年五月二十五日
言詞辯論終結，判決如下：
    主  文
上訴駁回。
第二審訴訟費用由上訴人負擔。
    事實及理由
一、被上訴人起訴主張：伊執有上訴人所簽發，付款人為高雄市第二信用合作社左營
    分社，發票日為民國九十二年六月十日、支票號碼ＦＡ0000000號、票面
    金額新臺幣（下同）十四萬元之支票一紙（下稱系爭支票），詎於九十二年六月
    十八日提示竟遭退票。爰本於票據關係請求上訴人給付上開十四萬元票款，及自
    支付命令送達翌日之九十二年七月十七日起至清償日止，按年息百分之五計算之
    利息等語。原審判決被上訴人勝訴，被上訴人於本院聲明求為駁回上訴。
二、上訴人則以：被上訴人係代訴外人陳潤東出售車號八Ｍ─九二八五號自小客車（
    下稱系爭小客車）予被告，原告於出售該系爭小客車時確有向被上訴人說明該部
    自小客車係他人之「權利車」，被上訴人即簽發系爭支票買受該車，由被上訴人
    當場交付該部係「並未懸掛車牌號碼之權利車」予上訴人收受使用，但被上訴人
    就權利車會由車主取回之情形並不知情。數日後系爭小客車遭「福聯拖吊車公司
    」拖吊，並放置世聯當鋪，九十二年六月二日再由被告與訴外人陳潤東共同前往
    世聯當舖協調取回系爭小客車。嗣因訴外人陳潤東於取回車輛時，向上訴人陳稱
    欲借用一至二日，上訴人同意後，訴外人陳潤東即直接取走系爭小客車，惟於隔
    約五至七日之後，仍不見訴外人陳潤東返還系爭小客車，上訴人遂於九十二年六
    月七日以電話告知被上訴人上開情形，並告知欲解除上述買賣契約，請求被上訴
    人返還系爭支票，被上訴人即於電話中表示同意解除上述買賣契約並同意返還系
    爭支票，然嗣後被上訴人均拒不返還系爭支票，被上訴人既出售他人所有之車輛
    ，且又被原車主取回，買賣車輛之契約經解除，被上訴人自應返還系爭支票且不
    得請求給付票款等語，資為抗辯。於本院則聲明求為廢棄原判決，並駁回被上訴
    人在第一審之訴。
三、兩造不爭之事實：
（一）系爭支票係上訴人親簽後，交付予被上訴人作為支付汽車價款之用。
（二）上訴人於買受時知悉系爭車輛為權利車。
（三）系爭小客車由上訴人交付原車主後，原車主為依約歸還。
四、被上訴人主張其執有系爭支票，上訴人尚欠十四萬元未償之事實，業據提出支票
    票一紙為證，且為上訴人所不爭，堪信屬實。惟上訴人另以前開情詞置辯，是以
    ，兩造所爭執者即在於，系爭汽車買賣契約是否不合法？被上訴人是否解除買賣
    契約？茲就本院之判斷分述如下：
（一）按稱買賣者，謂當事人約定一方移轉財產權於他方，他方支付價金之契約；當
      事人就標的物及其價金互相同意時，買賣契約即為成立，民法第三百四十五條
      定有明文。是當事人意思表示一致，買賣契約即成立，不以訂立書面為必要。
      本件兩造對於被上訴人已交付系爭小客車，上訴人亦簽發系爭支票以支付買賣
      價金之用等事實均不爭執，足認兩造間之汽車買賣契約已成立，則上訴人自負
      有給付買賣價金之責任。次按出賣人應擔保第三人就買賣之標的物，對於買受
      人不得主張任何權利，買受人於契約成立時，知有權利之瑕疵者，出賣人不負
      擔保之責，民法第三百四十九條、第三百五十一條前段亦有明定。上訴人雖以
      系爭小客車為「權利車」，並遭訴外人即車主陳潤東開走迄未返還，兩造間之
      買賣不合法等語置辯，然查，上訴人於原審及本院審理中均自承其於買賣契約
      成立當時，即已明知系爭小客車係為「權利車」，另上訴人對於被上訴人有告
      知系爭小客車僅有使用權，並將系爭小客車原有車牌取下，換上其舊有車輛之
      車牌等情均自承在卷，上訴人既知悉系爭小客車有被拖吊之可能，又更換車牌
      ，則對於系爭小客車並無所有權乙情當知之甚明，參諸前揭民法第三百四十九
      條及第三百五十一條前段之規定，出賣人之原告自無須負權利瑕疵之擔保責任
      ，故縱上訴人復辯稱不知權利車會被車主取回，仍無礙其於契約成立時即知悉
      系爭小客車具有權利瑕疵之事實，上訴人此部份所辯，即不足採。況上訴人自
      承係自行將系爭小客車借給原車主，顯係將系爭小客車作為己有而出借，是兩
      造間之買賣系爭小客車之契約已合法有效成立，被上訴人確已履行買賣系爭小
      客車之出賣人義務自明。
（二）按當事人主張有利於己之事實，就其事實有舉證之責任，民事訴訟法第二百七
      十七條定有明文。又事實有常態與變態之分，其主張常態事實者無庸負舉證責
      任，反之，主張變態事實者，則須就其所主張之事實負舉證責任（最高法院八
      十六年度台上字第八九一號判決要旨參照）。本件上訴人雖抗辯兩造業已於九
      十二年六月七日合意解除系爭小客車之買賣契約，然此為被上訴人所否認，依
      上開舉證責任分配之說明，自應由上訴人就此契約業已於事後解除之變態事實
      負舉證責任。而被上訴人雖提出居間介紹系爭小客車買賣之介紹人張志寧於警
      訊中之筆錄，證明兩造間就系爭小客車之買賣契約業已解除，然參之卷附之筆
      錄，張志寧僅稱被上訴人因系爭小客車遭人拖走而不想購買，且託張志寧向被
      上訴人表示要回系爭支票，然張志寧請上訴人自行向被上訴人及原車主處理（
      參照被上訴人所提出之警訊筆錄），是張志寧所述，亦僅證明上訴人有不願購
      買之意願，然並未證明已向被上訴人為解除買賣契約之意思表示，況被上訴人
      復未能舉出其他事證證明兩造間之買賣契約業已解除，故上訴人此部份所辯，
      亦不足採。
五、綜上所述，上訴人所辯均不足採。從而，被上訴人依票據法律關係，請求上訴人
    給付十四萬元，及自九十二年七月十七日起至清償日止，按週年利率百分之五計
    算之利息，洵屬有據，應予准許。原審為被上訴人勝訴之判決，且依職權宣告假
    執行，並無違誤，上訴人執前詞指摘原判決不當，求予廢棄改判，顯無理由，應
    予駁回。
六、結論：本件上訴為無理由，依民事訴訟法、第四百三十六條之一第三項、第四百
    四十九條第一項、第七十八條，判決如主文。
中　　　華　　　民　　　國　　九十三　　年　　　六　　　月　　　八　　　日
                                      臺灣高雄地方法院民事第五庭
~B審判長法官　陳嘉惠
~B法　　　官　林玉心
~B法　　　官　秦慧君
正本係照原本作成。
本判決不得上訴。
中　　　華　　　民　　　國　　九十三　　年　　　六　　　月　　　九　　　日
~B法院書記官　陳淑女
